【裁判字號】    92,重訴,722
【裁判日期】    921015
【裁判案由】    清償借款
【裁判全文】
臺灣臺中地方法院民事判決  九十二年度重訴字第七二二號
    原      告  合作金庫銀行股份有限公司
    法定代理人  丙○○
    訴訟代理人  甲○○
                丁○○
    被      告  咸成企業有限公司
                        設台中.
    兼
    法定代理人  乙○○  住台中.
    被      告  戊○○  住同右.
右當事人間請求清償借款事件，本院於民國九十二年十月一日辯論終結，判決如左：
    主      文
被告應連帶給付原告新台幣壹仟玖佰伍拾玖萬伍仟零壹拾壹元，及其中（一）新台幣
柒佰玖拾柒萬零壹拾壹元自民國九十二年三月十五日起，其中（二）新台幣伍拾萬元
自民國九十二年三月十七日起，其中（三）新台幣壹佰壹拾貳萬伍仟元自民國九十二
年三月三十日起，其中（四）新台幣參佰萬元自民國九十二年三月二十七日起，其中
（五）新台幣肆佰萬元自民國九十二年三月二十九日起，其中（六）新台幣參佰萬元
自民國九十二年四月四日起，均至清償日止，其中（一）按週年利率百分之七．五，
其中（二）（四）（五）（六）按週年利率百分之六．二七五，其中（三）按週年利
率百分之三．九八五計算之利息，並其中（一）自民國九十二年四月十六日起至民國
九十二年十月十五日止，其中（二）自民國九十二年四月十八日起至九十二年十月十
七日止，其中（三）自民國九十二年五月一日起至九十二年十月三十一日止，其中（
四）自民國九十二年四月二十八日起至九十二年十月二十七日止，其中（五）自民國
九十二年四月三十日起至九十二年十月二十九日止，其中（六）自民國九十二年五月
五日起至九十二年十一月四日止，各按上開利率百分之十；及其中（一）自民國九十
二年十月十六日起，其中（二）自民國九十二年十月十八日起，其中（三）自民國九
十二年十一月一日起，其中（四）自民國九十二年十月二十八日起，其中（五）自民
國九十二年十月三十日起，其中（六）自民國九十二年十一月五日起，均至清償日止
，各按上開利率百分之二十計算之違約金。
訴訟費用由被告連帶負擔。
    事      實
甲、原告方面：
一、聲明：如主文第一項所示。
二、陳述：被告咸成企業有限公司（下稱咸成公司）邀同被告乙○○、戊○○為連帶
    保證人（授信約定書第十條第一款，及於連帶保證人欄、發票人欄下面簽名，並
    立有連帶證書），分別於民國（下同）八十六年三月十五日（第一筆）、九十一
    年一月三十日（第三筆）、十一月二十九日（第五筆）、十二月四日（第六筆）
    、十二月十七日（第二、四筆），向原告借款新台幣（下同）一千萬元（即第一
    筆）、五十萬元（即第二筆）、一百二十萬元（即第三筆）、三百萬元（即第四
    筆）、四百萬元（即第五筆）、三百萬元（即第六筆），約定其中（一）一千萬
    元部分按原告銀行基本放款利率（機動調整）加碼百分之一．七五計算（嗣變更
    為基本放款利率加碼百分之○．六一六，計遲延時合計為百分之七．五），其中
    （二）五十萬元部分基本放款利率加碼百分之二．四八四計算（嗣變更為基本放
    款利率減碼百分之○．六○九，計遲延時合計為百分之六．二七五），其中（三
    ）一百二十萬元部分按郵政儲金二年期定期儲金利率加百分之二．二五計算（計
    遲延時合計為百分之三．九八五），其中（四）（五）（六）三百萬元、四百萬
    元、三百萬元部分嗣均變更為基本放款利率減碼百分之○．六○九計算（計遲延
    時合計為百分之六．二七五，均較遲借款時之約定利率為低），借款期限（一）
    部分自八十六年三月十五日起至一百零一年三月十五日止，（三）自九十一年一
    月三十日起至九十六年一月三十日止，上開二筆借款，均以每個月為一期，按月
    攤還本息，其中（二）部分自九十一年十二月十七日起至九十二年十二月十七日
    止，其中（四）部分自九十一年十二月十七日起至九十二年十二月十七日止，其
    中（五）部分自九十一年十一月二十九日起至九十二年十一月二十九日止，其中
    （六）部分自九十一年十二月四日起至九十二年十二月四日止，均按期繳納利息
    ，屆期一次還本。並均約定任何一宗債務不依約清償本息或利息者，視為全部到
    期（授信約定書第五條第一款）；又逾期償付本息或利息時，除按約定利率支付
    遲延利息外，並按借款餘額，自應償付之日起，逾期六個月以內按放款利率一成
    ，逾期六個月以上者，就超過部分按放款利率二成計算加付違約金（借據內約款
    第三條（即第一至三筆）、本票內約款第一條（即第四至第六筆））。詎被告咸
    成公司自九十二年三月十日、三月十七日、三月三十日、三月二十七日、三月二
    十九日、四月四日起即均未依約按期繳納本息或利息，其中（一）借款部分，尚
    積欠本金七百九十七萬零十一元，其中（三）借款部分，尚欠本金一百十二萬五
    千元，其中（二）（四）（五）（六）借款部分，均分文未還，各尚欠本金五十
    萬元、三百萬元、四百萬元、三百萬元，共合計為一千九百五十九萬五千零十一
    元，及其利息與違約金，屢經催討，均置之不理，為此依消費借貸及連帶保證之
    法律關係，求為判決如主文第一項所示。
三、證據：提出借據影本三紙、本票影本三紙、授信約定書影本三紙、連帶保證書影
    本乙紙、公司登記事項卡乙份、戶籍謄本乙紙及放款帳務資料查詢單十七紙為證
    。
乙、被告方面：被告咸成公司、乙○○、戊○○均未於言詞辯論期日到場，亦未提出
    書狀作何聲明或陳述。
    理      由
一、被告三人均經合法通知，無正當理由，未於言詞辯論期日到場，核無民事訴訟法
    第三百八十六條各款所列情形，爰依原告之聲請，由其一造辯論而為判決。
二、查原告主張被告咸成公司邀同被告乙○○、戊○○為連帶保證人，分別於八十六
    年三月十五日、九十一年一月三十日、十一月二十九日、十二月四日、十二月十
    七日，向原告借款一千萬元、五十萬元、一百二十萬元、三百萬元、四百萬元、
    三百萬元，約定其中（一）一千萬元部分按原告銀行基本放款利率（機動調整）
    加碼百分之○．六一六利算（計遲延時合計為百分之七．五），其中（二）五十
    萬元部分基本放款利率減碼百分之○．六○九計算（計遲延時合計為百分之六．
    二七五），其中（三）一百二十萬元部分按郵政儲金二年期定期儲金利率加百分
    之二．二五計算（計遲延時合計為百分之三．九八五），其中（四）（五）（六
    ）三百萬元、四百萬元、三百萬元部分嗣均變更為基本放款利率減碼百分之○．
    六○九計算（計遲延時合計為百分之六．二七五，均較遲借款時之約定利率為低
    ），借款期限（一）部分自八十六年三月十五日起至一百零一年三月十五日止，
    （三）自九十一年一月三十日起至九十六年一月三十日止，均以每個月為一期，
    按月攤還本息，其中（二）部分自九十一年十二月十七日起至九十二年十二月十
    七日止，其中（四）部分自九十一年十二月十七日起至九十二年十二月十七日止
    ，其中（五）部分自九十一年十一月二十九日起至九十二年十一月二十九日止，
    其中（六）部分自九十一年十二月四日起至九十二年十二月四日止，均按期繳納
    利息，屆期一次還本。並均約定任何一宗債務不依約清償本息或利息者，視為全
    部到期；又逾期償付本息或利息時，除按約定利率支付遲延利息外，並按借款餘
    額，自應償付之日起，逾期六個月以內按放款利率一成，逾期六個月以上者，就
    超過部分按放款利率二成計算加付違約金。詎被告咸成公司自九十二年三月十日
    、三月十七日、三月三十日、三月二十七日、三月二十九日、四月四日起即均未
    依約按期繳納本息或利息，其中（一）借款部分，尚積欠本金七百九十七萬零十
    一元，其中（三）借款部分，尚欠本金一百十二萬五千元，其中（二）（四）（
    五）（六）借款部分，均分文未還，各尚欠本金五十萬元、三百萬元、四百萬元
    、三百萬元，共合計為一千九百五十九萬五千零十一元，及其利息與違約金等事
    實，業據其提出借據影本三紙、本票影本三紙、授信約定書影本三紙、連帶保證
    書影本乙紙及放款帳務資料查詢單十七紙為證。借據、本票、授信約定書，均核
    與各該原本相符。被告三人均未於言詞辯論期日到場，亦未提出書狀作何聲明或
    陳述，本院依調查證據之結果，堪認原告上開之主張為真實。
三、按稱消費借貸者，謂當事人一方移轉金錢或其他代替物之所有權於他方，而約定
    他方以種類、品質、數量相同之物返還之契約。又借用人應於約定期限內，返還
    與借用物種類、品質、數量相同之物。民法第四百七十四條第一項、第四百七十
    八條前段，分別定有明文。本件被告咸成公司既向原告借貸上開金額，而尚有如
    主文第一項所示之金額尚未清償，且清償期已視為到期，被告乙○○、戊○○則
    為其連帶保證人（依民法第七百四十六條第一項之規定，即無第七百四十五條所
    規定之權利），已如前述。從而，原告依消費借貸契約及連帶保證之規定請求被
    告三人連帶如數給付上開借款、利息及違約金，為有理由，應予准許。
四、據上論結，本件原告之訴為有理由，依民事訴訟法第三百八十五條第一項前段、
    第八十五條第二項，判決如主文。
中      華      民      國    九十二    年      十      月    十五      日
                                  臺灣臺中地方法院民事第四庭
~B法      官  陳添喜
正本係照原本作成
如對本判決上訴，須於判決送達後廿日內向本院提出上訴狀
中      華      民      國    九十二    年      十      月    十五      日
~B法院書記官


司法院資訊處製作；財團法人民間司法改革基金會備份。
